臺灣高等法院高雄分院刑事判決　　　　93年度上訴字第1315號
上　訴　人
即　被　告　甲○○
指定辯護人　義務辯護人　郭國益律師
上列上訴人因違反毒品危害防制條例案件，不服臺灣澎湖地方法
院93年度訴字第44號中華民國93年11月8 日第一審判決（起訴案
號：臺灣澎湖地方法院檢察署93年度偵字第213 號），提起上訴
，本院判決如下：
    主  文
上訴駁回。
    事  實
一、甲○○前於民國91年間因竊盜案件，經臺灣澎湖地方法院判
    處有期徒刑7 月確定，於92年1 月19日（原判決誤載為92年
    6 月6 日）縮刑期滿執行完畢。猶不知警惕，明知甲基安非
    他命為第二級毒品，依法不得持有，於93年4 月10日上午11
    時搭乘立榮航空B7-0658 班機自馬公前往高雄後，竟於翌日
    （11日）上午0 時許，在高雄市○○路某飯店外，向姓名年
    甲基安非他命1 包（實際毛重13.48 公克，淨重12.96 公克
    ，驗餘淨重12.92 公克）而持有之。嗣甲○○於同年月11日
    上午7 時05分搭乘復興航空GE0210班機返回馬公，於同日上
    午7 時40分許抵達澎湖馬公機場時，為警在其內褲內扣得上
    開甲基安非他命1 包。
二、案經澎湖縣警察局移送臺灣澎湖地方法院檢察署檢察官偵查
    起訴。
    理  由
一、認定犯罪事實所憑證據及理由─
  (一)上開犯罪事實，業據上訴人即被告甲○○（以下簡稱被告）
    於原審及本院調查、審理中坦承不諱（見原審卷第26、40頁
    ，本院卷第32、59頁）；且扣案白色晶體1 包，經內政部警
    政署刑事警察局鑑驗結果，確實含有第二級毒品甲基安非他
    命成分（實際毛重13.48 公克，淨重12.96 公克，驗餘淨重
    12.92 公克），有該局93年8 月6 日刑鑑字第0930130673號
    鑑驗通知書1 紙在卷可稽（見93偵213 號卷第25頁）；復有
    被告往返高雄、馬公之電子機票收據/ 登機證2 紙、為警查
    獲相片2 幀在卷可憑（見警卷第14、15頁）。足認被告自白
    與事實相符。
  (二)被告及指定辯護人均爭執扣案甲基安非他命1 包因含有雜質
    ，純質淨重應未逾10公克云云。惟依轉讓持有毒品加重其刑
    之數量標準第2 條第2 項規定：「前項所稱淨重，指除去包
    裝後之毒品重量」，且法務部亦就上開所謂「淨重」之定義
    函釋如下：「未免『淨重』與『純質淨重』發生爭議，上開
    標準乃明定『前項所稱淨重指除去包裝後之毒品重量』，可
    知該條文所指『淨重』，並非指『純質淨重』」，此有轉讓
    持有毒品加重其刑之數量標準、台灣高等法院93年9 月13日
    院信文廉字第0930106401號函在卷可按（見本院卷第45、46
    頁）。被告及指定辯護人就上開轉讓持有毒品加重其刑之數
    量標準所規定之「淨重」，認應係指「純質淨重」，自有誤
    會。
  (三)綜上所述，本件事證已明，被告犯行，堪予認定。
二、論罪及科刑之理由─
  (一)核被告所為，係犯毒品危害防制條例第11條第2 項之持有第
    二級毒品罪。
  (二)公訴意旨雖認被告上開行為係犯同條例第4 條第2 項之運輸
    第二級毒品罪嫌云云。惟「運輸」係指本於運輸意思而搬運
    輸送，若僅係零星夾帶或短途持送，又無運輸或販賣之意圖
    者，仍得斟酌實際情形，依持有毒品罪論科（司法院36 年
    院解字第3541號解釋、最高法院92年度台上字第5426號判決
    參照）。本件被告堅決否認有運輸第二級毒品行為，辯稱：
    「被查獲的甲基安非他命，係伊購買準備自行施用」等語，
    徵諸被告於87年、90年分別有違反麻醉藥品管理條例、毒品
    危害防制條例前科，有臺灣高等法院被告全國前案紀錄表在
    卷可查（見本院卷第15至21頁），且扣案甲基安非他命數量
    並不龐大，又被告係住居在澎湖縣馬公市○○路184 巷6 號
    ，則其將自高雄市購得之本件甲基安非他命帶回馬公市供己
    施用，自屬合於情理之常。再者，本件亦無任何其他積極證
    據足以證明被告係出於運輸意思而搬運輸送扣案甲基安非他
    命，自難認被告之行為該當於運輸第二級毒品罪之構成要件
    。爰在不妨害事實同一性之範圍內，變更檢察官所引應適用
    之法條。
  (三)被告持有之甲基安非他命淨重已逾10公克，依轉讓持有毒品
    加重其刑之數量標準（原判決誤載為「轉讓持有毒品加重其
    刑之量刑標準」）第2 條第1 項第2 款規定，應依毒品危害
    防制條例第11條第4 項加重其刑。又被告前於91年間因竊盜
    案件，經臺灣澎湖地方法院判處有期徒刑7 月確定，於92年
    1 月19日縮刑期滿執行完畢，有上開前案紀錄表在卷可憑，
    其於5 年以內再犯本件有期徒刑以上之罪，為累犯，依刑法
    第47條規定加重其刑，並遞加之。
  (四)原判決認被告罪證明確，因而依毒品危害防制條例第11條第
    2 項、第4 項（原判決漏引）、第18條第1 項前段，刑法第
    11條前段、第47條、第38條第1 項第2 款規定，並審酌被告
    素行欠佳，前因施用毒品受觀察勒戒、強制戒治，猶不知悔
    悟，復犯本案，本應從重量刑，惟念其此次持有毒品，尚未
    及施用，且僅係戕害自身身心健康，未對他人造成危害等一
    切情狀，量處有期徒刑1 年。復說明扣案之第二級毒品甲基
    安非他命1 包（驗餘淨重12.92 公克）為毒品，不問屬於犯
    人與否，依毒品危害防治條例第18條第1 項前段規定宣告沒
    收銷燬之；又供包裝扣案第二級毒品甲基安非他命（原判決
    誤載為海洛因）用之外包裝塑膠袋1 個，係被告所有，用以
    供犯罪所用之物，依刑法第38條第1 項第2 款規定諭知沒收
    。原判決認事用法及量刑，經核尚無不當。被告以原判決量
    刑過重為由，提起上訴，為無理由，應予駁回。
三、適用之法律：刑事訴訟法第368 條。
本案經檢察官沈紹嘉到庭執行職務。
中　　華　　民　　國　　94　　年　　3 　　月　　18　　日
　　　　　　　　　刑事第七庭    審判長法　官   莊飛宗
                                      法　官   黃憲文
                                      法　官   曾逸城
以上正本證明與原本無異。
被告不得上訴。
檢察官如不服本判決，應於收受本判決後10日內向本院提出上訴
書狀，其未敘述上訴理由者，並得於提起上訴後10日內向本院補
提理由書狀（均須按他造當事人之人數附繕本）「切勿逕送上級
法院」。
中　　華　　民　　國　　94　　年　　3 　　月　　18　　日
                                      書記官   郭蘭蕙
附錄本判決論罪科刑法條：
毒品危害防制條例第11條：
持有第一級毒品者，處3 年以下有期徒刑、拘役或新臺幣5 萬元
以下罰金。
持有第二級毒品者，處2 年以下有期徒刑、拘役或新臺幣3 萬元
以下罰金。
持有專供製造或施用第一、二級毒品之器具者，處1 年以下有期
徒刑、拘役或新臺幣1 萬元以下罰金。
持有毒品達一定數量者，加重其刑至二分之一，其標準由行政院
定之。
